臺灣臺中地方法院刑事判決　　　　　　　　　　　　　九十一年度自字第四九號
　　自　訴　人　乙○○
　　被　　　告　甲○○
右列被告因詐欺案件，經自訴人提起自訴，本院判決如左：
    主      文
甲○○無罪。
    理      由
一、自訴意旨略以：伊與被告甲○○係舊識同樣經營五金行生意，但不相往來，於民
    國九十一年四月底間，因代房客前往被告處收取貨款而有所接觸，被告諉稱可幫
    伊介紹生意販賣產品及其他投資賺錢的機會為由，向伊借款，貨款部分開立發票
    人鍇燁企業有限公司 (以下簡稱鍇燁公司)法定代理人為被告，票號ＵＡ000
    0000、發票日九十一年六月十日、票據金額新臺幣 (下同)一萬三千九百六
    十二元、發票人帳號000000000000號，借款部分開立發票人鍇燁公
    司，票號ＵＡ0000000、發票日九十一年六月十七日、票據金額八萬元、
  發票人帳號000000000000號 (以下簡稱系爭支票二張)，言明一個
    月內清償款項，詎屆期日為付款提示，竟遭拒絕往來退票，伊心生疑問乃至被告
    住處查看，始知被告向伊借款同時亦向鄰居招募合會捲款離去，顯見被告明知財
    力困難，仍蓄意詐騙，至此伊始知受騙，因認被告犯有刑法第三百三十九條第一
    項之詐欺取財罪嫌等情。
二、訊據被告甲○○對於開立上開系爭支票二張予自訴人乙○○以清償其欠自訴人房
    客之貨款一萬三千九百六十二元及借款八萬元，且系爭支票二張均因存款不足及
    拒絕往來戶而遭退票在案，及迄今尚未清償自訴人上開欠款等事實坦承不諱，然
    堅決否認有何詐欺取財之犯行，辯稱：伊與自訴人係鄰居，因伊欲作生意，須資
    金以週轉，而自訴人有從事金錢借貸，故向自訴人以客票借款二十萬元，利息為
    月息百分之三，因客票金額為十二萬八千餘元，故不足部分則開立上開系爭支票
    八萬元予自訴人，另系爭支票一萬三千九百六十二元部分則係自訴人之房客委託
    自訴人向伊收的貨款，伊與自訴人間未有何生意投資往來，且伊未有詐欺之意思
    ，僅係單純借款債務關係，伊有誠意分期清償自訴人上開欠款，但自訴人未能接
    受等語。
三、按犯罪事實應依證據認定之，無證據不得推定其犯罪事實；又不能證明被告犯罪
    者，應諭知無罪之判決。刑事訴訟法第一百五十四條、三百零一條第一項分別定
    有明文；另刑法第三百三十九條第一項詐欺罪之成立，係以行為人意圖為自己或
    第三人不法之所有，以詐術使人將本人或第三人之物交付為要件。所謂以詐術使
    人交付，必須被詐欺人因其詐術而陷於錯誤，若其所用方法，不能認為詐術，亦
    不致使人陷於錯誤，即不構成該罪（最高法院四十六年台上字第二六０號判例意
    旨參照）。經查，被告以上揭系爭支票二張及客票一張用以清償其欠自訴人房客
    之貨款一萬三千九百六十二元及向自訴人借款二十萬元，且系爭支票屆期因存款
    不足及拒絕往來戶而遭退票，自訴人迄今未收得系爭支票二張之款項等情，此均
    為被告及自訴人所不爭執，並有自訴人提出之系爭支票、退票理由單等影本各二
    份附卷可稽。是被告係基於清償債務及向自訴人借款之意思，開立系爭支票二張
    予自訴人，而自訴人未能提出證據證明被告有何以幫忙介紹生意販賣產品及其他
    投資賺錢的機會為詐術手段致自訴人陷於錯誤而借款予被告之情事，況系爭支票
    一萬三千九百六十二元部分乃被告清償貨款予自訴人之房客而由自訴人代收者，
    殊未有被告施用詐術使自訴人陷於錯誤而交付該款項可言；另自訴人自承其係於
    九十一年四月底間取得上開系爭支票，而依聯邦商業銀行文心分行於九十一年七
    月十五日日以 (九一)聯銀文字第一０三號函覆本院：鍇燁公司支存帳號000
    000000000號於九十一年五月二十三日開始退票，於九十一年六月七日
    被列為拒絕往來戶等語，有該函一件附卷可稽，足見被告開立系爭支票二張予自
    訴人之時即九十一年四月底，尚難認定其有以開立系爭支票二張取信於自訴人，
    嗣屆期拒為給付系爭支票票款之詐欺故意，亦難認被告有明知財力困難，仍蓄意
    詐騙之為自己不法所有之意圖，核與詐欺罪之構成要件有間，本件應屬債務不履
    行之民事問題。此外又查無其他積極證據足認被告有何詐欺犯行，既無證據證明
    被告犯罪，依法應諭知無罪之判決。
四、據上論斷，應依刑事訴訟法第三百四十三條、第三百零一條第一項，判決如主文
    。
中    華    民    國    九十一    年      十一    月    二十九          日
                                    臺灣臺中地方法院刑事第一庭
    法  官  楊  曉  惠
右正本證明與原本無異。
如不服本判決，應於送達後十日內向本院提出上訴狀 （須附繕本） ，上訴於台灣高
等法院台中分院。
                                        書記官
中    華    民    國    九十一    年      十一    月    二十九          日
